【裁判字號】    92,簡上,153
【裁判日期】    921014
【裁判案由】    妨害公務
【裁判全文】
臺灣士林地方法院刑事判決                        九十二年度簡上字第一五三號
    上訴人即被告  甲○○
右列被告因妨害公務案件，不服本院民國九十二年六月二十五日九十二年度士簡字第
六六八號第一審判決（聲請簡易判決處刑案號：臺灣士林地方法院檢察署九十二年度
偵字第三二六一號）提起上訴，本院管轄之第二審合議庭判決如左：
    主  文
原判決撤銷。
甲○○於公務員依法執行職務時，當場侮辱，累犯，處有期徒刑肆月，如易科罰金以
佰元折算壹日。
    事  實
一甲○○曾因違反毒品危害防制條例案件，經本院內湖簡易庭以九十年度湖簡字第七
  九號判處有期徒刑四月確定，並於民國九十年十一月十六日易科罰金執行完畢。緣
  台北市政府警察局汐止分局汐止派出所警員林長煌、林建良於九十二年三月二十日
  清晨著警察制服，駕駛警用巡邏車於轄區內執行巡邏勤務，於同日清晨四時四十許
  時，巡邏至台北縣汐止市○○街一一八號「昌富菸酒專賣店」時，發現有二男子自
  該店內跑出，因覺可疑，遂尾隨追緝惟無所獲，二人旋返回「昌富菸酒專賣店」附
  近，發現該店鐵捲門遭人撬開，且門口擺放約五十條之香菸，林長煌、林建良便四
  處查看，發現車號ＩＭ─七一二三號之自小貨車未熄火停在附近，二人便在附近埋
  伏守候，約於四時五十五分許，發現甲○○前來欲駕駛該車，遂由林建良先行獨自
  上前盤查，林長煌則在距林建良盤查甲○○處約五公尺遠處採證，林建良因見甲○
  ○喘氣甚急，懷疑甲○○為剛遭其追捕之人，遂請甲○○出示駕駛執照及行車執照
  等身分證明時，甲○○明知林建良係依法執行職務之警員，竟因不滿遭盤查，而當
  場以「幹你娘支巴」之穢語侮辱林建良。
二案經台北市政府警察局汐止分局報告台灣士林地方法院檢察署檢察官偵查聲請簡易
  判決處刑。
    理  由
一被告甲○○經本院傳喚雖未到庭，惟查被告於檢察官訊問時自承有對於前開時地盤
  查之警員（指林建良）稱：「幹你娘」等語不諱（參偵卷第二二頁），而證人林長
  煌、林建良於本院調查時均具結證稱：當天其等穿著警察制服，開巡邏車巡邏，在
  昌富菸酒專賣店前，見二個人影自該處跑出，其等便去追但沒追到，再回現場，發
  現該店鐵門遭撬開，有一些菸散在門口，便在附近查看，發現有輛未熄火之自小貨
  車，不久有一男子（按指被告）過來要牽那台車，其等認為可疑，便上前盤查，因
  那男子很喘故懷疑可能是剛才看到的二個人影中之一個，在盤查過程中，該男子很
  不配合，一直問憑什麼盤查，為何不讓他離開，其等告知在執行公務，但他就是不
  服氣，以台語罵林建良「幹你娘支巴」，該男子罵林建良時，林長煌在距林建良與
  被告所在處約五公尺附近採證等語（請參本院九十二年八月十三日訊問筆錄），顯
  見被告於穿著警察制服之林長煌、林建良向其表明在執行公務後，仍對要其出示駕
  駛執照等身分證明之依法執行職務之警員林建良辱稱「幹你娘支巴」。綜上，堪認
  被告確有事實欄所述之犯行無訛。又被告是辱罵林建良「幹你娘支巴」，而非「幹
  你娘」，已據證人林長煌、林建良於本院述明在卷，聲請人認被告係辱罵「幹你娘
  」一語，尚有誤會，應予更正。本件事證明確，被告犯行洵堪認定，應依法論科。
二核被告所為，係犯刑法第一百四十條第一項前段之侮辱公務員罪。被告前因違反毒
  品危害防制條例案件，經本院內湖簡易庭以九十年度湖簡字第七九號判處有期徒刑
  四月確定，並於九十年十一月十六日易科罰金執行完畢等情，有台灣高等法院被告
  全國前案紀錄表在卷可稽。其受有期徒刑之執行完畢後，五年內再犯本件有期徒刑
  以上之罪，為累犯，應依刑法第四十七條規定加重其刑。爰審酌被告明知林建良為
  依法執行職務之警員，竟以不堪之言語辱罵，對執法人員毫不尊重，及其犯罪之動
  機、手段、犯罪所生之危害等一切情狀，量處如主文所示之刑，並諭知易科罰金之
  折算標準。
三聲請意旨另認：被告亦對同在現場依法執行職務之員警林長煌辱罵「幹你娘支巴」
  一語等情，然查被告是於警員林建良獨自上前要其出示駕駛執照及行車執照等身分
  證明時，辱罵林建良「幹你娘支巴」，斯時警員林長煌係站在距林建良與被告站立
  處約五公尺遠處採證等情，業據證人林長煌於本院調查時證述無訛（同前本院筆錄
  ），顯見被告是對要其出示身分證明之警員林建良罵「幹你娘支巴」，而非對五公
  尺外之警員林長煌為之，被告既無辱罵警員林長煌之犯意，當不對林長煌構成刑法
  第一百四十條第一項前段之罪，此部分原應為無罪之諭知，然因檢察官認此部分與
  已起訴且經本院論罪科刑部分，為裁判上一罪關係，爰不另為無罪之諭知。
四原審對於被告論罪科刑所為判決固非無見，惟被告係以「幹你娘支巴」一語辱罵依
  法執行職務之警員林建良，而非「幹你娘」，原審誤被告辱罵「幹你娘」，另被告
  僅侮辱依法執行職務之警員林建良，而無侮辱警員林長煌之犯意，原審認被告所言
  之該穢語亦有侮辱警員林長煌之犯意，均有可議，被告提起上訴雖未敘明理由，然
  原審判決既有前述可議之處，自無從維持，應由本院撤銷改判。
五被告經合法傳喚，無正當理由不到庭，爰不待其陳述逕行判決。
據上論斷，應依刑事訴訟法第四百五十五條之一第一項、第三項、第三百六十九條第
一項前段、第三百六十四條、第二百九十九條第一項前段、第三百七十一條，刑法第
一百四十條第一項前段、第四十七條、第四十一條第一項，罰金罰鍰提高標準條例第
一條前段、第二條，判決如主文。
本案經檢察官林聰良到庭執行職務
中      華      民      國    九十二    年      十      月      十四    日
                                      臺灣士林地方法院刑事第五庭
                                          審判長法  官  蔡  明  宏
                                                法  官  姜  麗  香
                                                法  官  江  翠  萍
右正本證明與原本無異。
本件不得上訴。
                                                書記官  范  淑  芬
中      華      民      國    九十二    年      十      月     二十一   日
附錄本案論罪科刑法條全文
刑法第一百四十條第一項前段：
  於公務員依法執行職務時，當場侮辱，或對於其依法執行之職務公然侮辱者，處六
  月以下有期徒刑、拘役或一百元以下罰金。


司法院資訊處製作；財團法人民間司法改革基金會備份。
